臺灣高等法院刑事判決　　　　　　　　96年度上訴字第4365號
上　訴　人
即　被　告　甲○○
選任辯護人　鍾永盛律師
　　　　　　吳偉豪律師
上列上訴人因違反槍砲彈藥刀械管制條例案件，不服臺灣臺北地
方法院96年度訴字第709號，中華民國96年8月30日第一審判決（
起訴案號：臺灣臺北地方法院檢察署96年度偵字第7600號），提
起上訴，本院判決如下：
    主  文
原判決撤銷。
甲○○未經許可，運輸可發射金屬具有殺傷力之空氣槍未遂，處
有期徒刑貳年，併科罰金新臺幣肆萬元，罰金如易服勞役，以新
臺幣壹仟元折算壹日。緩刑伍年。
扣案CROSSMAN廠製造QUEST1000型之空氣槍（槍枝管制編號：000
0000000號）壹枝沒收。
    事  實
一、被告甲○○大學畢業，為具相當智識、生活經驗之本國成年
    人，明知具有殺傷力之空氣槍，係槍砲彈藥刀械管制條例管
    制之槍枝，並為管制進口之物品，未經許可，不得運輸；且
    明知以電腦網路購買空未經許可，不得運輸氣槍私運進口，
    或因具有殺傷力而觸犯槍砲彈藥刀械管制條例及懲治走私條
    例等罪，竟於民國95年1月間某日，在臺北市○○區○○路
    504號3樓住處，先以網路連結上D&R Sport公司之http://dn
    rsports.com網址，再以「Dennis Chou」之名義，用美金
    84.98元之代價，訂購CROSSMAN廠QUEST1000型，以壓縮彈簧
    壓縮空氣為發射動力，顯具殺傷力之空氣槍1枝，並利用信
    用卡付費後，登載寄送至其臺北市○○路504號3樓（即3F,
    504Mingshuei Rd）之住處。D&R Sport公司不詳姓名成年人
    隨即依其指示，於同年1月19日，以郵寄包裹方式寄送CRO－
    SSMAN廠QUEST1000型具殺傷力之空氣槍1枝至我國上址處所
    ，惟經財政部臺北關稅局於95年1月22日發覺此一郵寄包裹
    有異，因而緝獲，函轉臺北市政府警察局大安分局偵辦，並
    將扣案空氣槍（槍枝管制編號：0000000000號）送至內政部
    警政署刑事警察局鑑定，發現經裝填直徑4.5釐米鉛彈試射
    ，其單位面積動能經測得每平方公分116.3、113.7、116.3
    焦耳，已足穿入人體皮肉層而具殺傷力，始查悉上情，因尚
    未交付甲○○，致甲○○運送未遂。
二、案經財政部臺北關稅局函轉臺北市政府警察局大安分局報告
    臺灣臺北地方法院檢察署檢察官偵查起訴。
    理   由
一、訊之被告甲○○固對其以署名Dennis Chou之名義，利用網
    站訂購直接刷卡付費方式訂購扣案CROSSMAN廠QUEST1000型
    空氣槍1枝，並載明寄送至我國上開址住處之事實，自警詢
    時迄本院審審理中均坦認不諱（見偵查卷第9至11頁、第70
    頁、原審96年5月31日準備程序筆錄、96年7月4日審判筆錄
    及本院96年10月30日準備程序筆錄、96年12月19日審理筆錄
    ），惟矢口否認有何涉犯前揭公訴人所指之違反槍砲彈藥刀
    械管制條例第8條第1項之未經許可運輸空氣槍及懲治走私條
    例第2條第1項私運管制物品進口等罪嫌，辯稱：我不知道我
    上網訂購之扣案CROSSMAN廠QUEST1000型空氣長槍1枝具有殺
    傷力，伊以為跟平日購得之空氣槍相同，伊認為空氣槍都可
    合法持有，無庸政府許可，伊當初選擇該枝空氣槍係因外觀
    可以接受、價格比國內購得之空氣槍低廉云云。惟查：
（一）、被告所購買之扣案CROSSMAN廠QUEST1000型之空氣槍1枝
        ，經送內政部警政署刑事警察局裝彈試射結果認其單位
        面積動能經測得每平方公分116.3、113.7、116.3焦耳
        之情，有內政部警政署刑事警察局95年5月8日刑鑑字第
        0950044446號槍彈鑑定書1紙可稽，且依內政部警政署
        刑事警察局對活豬作射擊測試結果，彈丸單位面積動能
        達每平方公分24焦耳，足以穿入豬隻皮膚；依日本科學
        警察研究所之研究結果，彈丸單位面積動能達每平方公
        分20焦耳，足以穿入人體皮肉層；依美國軍醫總署定義
        ，彈丸撞擊動能達58呎磅（約78.6焦耳），足以使人喪
        失戰鬥能力。是以，扣案CROSSMAN廠QUEST1000型之空
        氣槍經裝彈試射鑑定之單位面積動能，顯然可以輕易穿
        入人體皮膚層或豬隻皮膚，且足使人喪失戰鬥能力，對
        人之生命、身體安全造成危害，其具殺傷力，自不殆言
        。
（二）、又刑法第16條規定：不得因不知法律而免除刑事責任，
        但按其情節得減輕其刑，如自信其行為為法律所許可而
        有正當理由者，得免除其刑。該條所謂不知法律，係指
        對於刑罰法律有所不知，且其行為不含惡性者而言；而
        究有無所定情形合於得免除其刑者，係以行為人欠缺違
        法性之認識為前提，且其自信在客觀上有正當理由，依
        一般觀念，通常人不免有此誤認而信為正當，亦即其欠
        缺違法性認識已達於不可避免之程度者，始足當之，如
        其欠缺未達於此程度，其可非難性係低於通常，則僅得
        減輕其刑（最高法院20年度非字第11號判例、88年度臺
        上字第5658號判決意旨可資參照）。被告身為本國人，
        自小住居、成長於斯，大學畢業，已服完兵役（常兵備
        役），現就業中，據其供述明確，並有卷附之全戶戶籍
        資料查詢結果1份可憑，故依其教育程度、生活經驗，
        其對我國法律規定，自難諉為無認識之可能，且其於偵
        查中及原審審理時即分別供稱：我知道在國內持有殺傷
        力之槍械係違法的；我知道未經許可不得擁有槍枝等語
        （見偵查卷第77頁、原審卷96年7月4日、8月8日審判筆
        錄），據此，難認其對本件犯行欠缺違法性之認識，已
        達於不可避免之程度，自不得以前開理由卸免其刑責。
（三）、又查我國對於具殺傷力之各類槍枝，係採行嚴格之管制
        主義，除法律規定或經主管機關內政部警政署之許可，
        原則上任何人均不得運輸、販賣、持有，與美國憲法第
        2修正案（Second Amendment）賦予人民具有合法擁有
        武器的自由 (the right of the people to keep and
        bear arms, shall not be infringed.)，故其槍枝管
        制較為開放，此為世人所孰知，然美國各州也非因此完
        全不加以管制，仍有不同。相對採行寬鬆之管制主義，
        本屬有別，此乃國民常識，自不殆言。被告既捨向國內
        商家購買經合法進口之空氣槍枝，自行上網從美國購買
        並運送進口，即應承擔非法進口違禁物品之風險，自應
        盡善加查證義務，以避免觸法行為。況被告因熱中野外
        求生遊戲，常前往店家或上網瀏覽獲得空氣槍之資訊，
        且已蒐集日本進口空氣槍1枝等情，業經其於原審時自
        承無訛，是難謂其對空氣槍之性能毫不知悉，觀諸被告
        訂購扣案空氣槍之Drsports.com網站，首頁即載有提供
        狩獵設備或所有狩獵所需等字樣，且於所販之同型槍枝
        圖片旁，除價金、型號外，圖片下緊鄰公然介紹該槍枝
        係鋼製槍管以0.177口徑之子彈（鉛彈）射擊可達每秒1
        千呎速度等語，稍具物理常識之人，均能意識此款槍枝
        之性能必定強大，可能會危及生物之生命或健康，被告
        身為經常接觸空氣槍之之人，又有意蒐藏，甚至使用此
        款空氣槍，豈會對此重大資訊視若無睹、置之不理，是
        以被告自行上網從美國購買並運送進口空氣槍枝，即應
        承擔非法進口違禁物品之風險，自應盡善加查證義務。
（四）、任何人以免費之網路搜尋引擎，即可輕易查詢得甚多此
        款CROSSMAN廠QUEST1000型空氣槍之介紹及使用資訊，
        而依原審任意查得之網路資訊內容，在在明白指出此型
        空氣槍係輕而有力之來福槍，瞬間發射31.5磅之推進力
        ，可用於小型狩獵遊戲或標把射擊練習，並有購買者於
        網路上具體回覆已用此型空氣槍獵殺鴿、兔、烏鴉或鵲
        等動物之使用心得，有原審查得之網路資料1份附卷可
        稽，被告係熟嫻於網路使用之人，查得該等資訊毫無困
        難，被告既已從購槍之Dnrsports.com網站上獲悉該款
        空氣槍具鋼製之槍管、充填相當之子彈射擊可達每秒1
        千呎速度，且其進一步查詢同款槍枝使用上是否會危及
        生命、確認就否可能具殺傷力之相關資訊，顯然毫無困
        難，其卻仍指示網路商家運送進口至上址住處，難認其
        不具運輸具殺傷力空氣槍及進口違禁物品之不確定故意
        ，至臻明確。
（五）、被告於原審審理時亦供稱：我於訂購扣案空氣槍時，無
        法確信我訂購之空氣槍，即非我所謂具殺傷力之真槍，
        我玩生存遊戲會戴護目鏡，我瞭解這樣的槍枝對人之身
        體可能有害等語（見原審卷96年7月4日、8月8日審判筆
        錄），益徵被告對於其上網訂購私運之扣案空氣槍具殺
        傷力一情有認知而具不確定之故意無疑。
（六）、被告於原審雖舉其前曾購買Tanaka瓦斯槍、Marui空氣
        槍收藏，且Yahoo網拍及市面專賣店亦有出售空氣槍等
        情，以佐證被告主觀上不知扣案空氣槍具殺傷力之情，
        並提出照片2幀及網路查詢資料1份為證。然而，被告所
        提被告蒐藏瓦斯槍，與空氣槍性質本即有所不同，所提
        之空氣槍品牌係從與我國同採嚴格管制主義之日本所進
        口（見其後所附之網路資訊可知），與扣案空氣槍係由
        美國出貨情形大相逕庭，又觀察其所提在我國得以市售
        之空氣槍網路資訊，網頁或特別載有「合法商品」字樣
        ，足認流通販售之槍枝，究否符合我國法律規範，本屬
        一般商家、玩家或收藏者入門時即應注意之重要部分，
        已具相當經驗之被告自難再藉以推卸責任。又查諸網上
        流通之槍枝商品多載明係以合成樹脂或亞鉛合金製造，
        動力亦多註明HFC134a，此與扣案CROSSMAN廠QUEST1000
        型空氣槍在美國Dnrsports.com網頁上所註載之前述情
        形根本不同，被告予以比附，實無所據。徵以被告雖聲
        稱在市○○○路上見過ＣROSSMAN廠製造之空氣槍自由
        販售，但僅提出該ＣROSSMAN廠之膛線管、紅外線雷射
        瞄準器配備之網路販售資料，並未提出扣案空氣槍同型
        之網拍資訊供酌，本院自難以此遽採為對被告有利之證
        據。另被告以購得扣案空氣槍之價格較低，證明被告無
        主觀犯意乙節，惟市場價格機制因素甚多，且我國既採
        嚴格槍枝管制主義，商家進口此類商品查核合法與否之
        專業耗費、運輸、報關、進口之行政程序及稅徵等自會
        轉嫁於商品上，被告既非於國內之同一市場比價，比較
        基礎瞬失，斷無憑此免責之理，其前述所辯，亦難採為
        有利被告之證據。
（七）、按運輸槍枝罪，並不以運輸他人所有之槍枝為限，即「
        為自己運輸」者，亦包括在內；槍砲彈藥刀械管制條例
        所謂之運輸，係指以非販賣，非持有之意思，而以單純
        運輸之意思將物自一地運至相當距離之另一地，並含有
        運輸之作用者而言（最高法院84年臺上字第2525號判例
        、79年度臺上字第981號判決意旨可供參照）。被告上
        網為自己訂購扣案空氣槍1枝，付費後利用國外不知情
        之商家及所委託之美國郵政貨運人員將之由美國某地，
        運送至相當距離之被告國內住處，益徵被告主觀上當具
        運輸空氣槍及將之私運進口之故意。
（八）、末按懲治走私條例第2條第1項規定處罰私運逾行政院公
        告數額之管制物品進出口之行為，其成罪與否乃在該運
        送之管制物品有無逾公告數額。如所運送進出口之物品
        已逾行政院公告之數額者，未報運時，固為本法所處罰
        之對象，即已報運而有所不實，應仍有該條項之適用，
        不因其形式上有無報關進出口而異（最高法院91年臺上
        字第64號判例要旨參照），而具殺傷力之槍枝屬於行政
        院公告「懲治走私條例公告管制物品項目及其數額」甲
        類第1項之槍械，自無逾公告數額與否之問題，是以行
        為人運送未經許可具殺傷力之槍枝而未報運時，即為懲
        治走私條例處罰之對象。財政部臺北關稅局函覆略稱：
        本件郵遞進口包裹，除郵包寄遞單（起訴書誤載為美國
        郵政報關單）、出貨單（同函併檢附）外，「並無報關
        單」，被告並未向本局辦理進口貨物之報關手續，係本
        局於郵包進口通關查驗過程中緝獲，因此無「報運進口
        」情事；本局尚未依海關緝私條例規定議處被告，蓋緝
        獲後確認其為管制物品後，本局方能依法核處，且依刑
        罰優先原則，本局俟法院審理結果，再決定是否另為行
        政裁罰等語，有該局96年8月7日北普郵字第0961018557
        號函1紙在卷可稽，揆諸前揭說明，已徵被告確有懲治
        走私條例第2條第1項之私運管制物品進口犯行無誤。
（九）、此外，尚有扣押物品清單、贓物認領保管單各1紙、訂
        購槍枝擷取畫面3紙、照片4紙、美國郵政郵包寄遞單一
        聯（含複寫單2聯，起訴書誤載為美國郵政報關單）、
        出貨單1聯在卷可考。
（十）、又被告明知具有殺傷力之空氣槍，係槍砲彈藥刀械管制
        條例管制之槍枝，並為管制進口之物品，且明知以電腦
        網路購買空氣槍，該槍或因具有殺傷力而觸法，竟仍未
        經許可，以信用卡刷卡使用網路購買，依刑法第13條第
        2項規定「行為人對於構成犯罪之事實，預見其發生而
        其發生並不違背其本意者，以故意論。」，被告有間接
        之故意，洵為灼然。
（十一）、綜上所述，被告上開所辯無非均係事後卸責之詞，不
        足採信。其非法運輸管制物品具殺傷力空氣槍入境之事
        證明確，犯行洵堪認定。
二、被告行為後，刑法於94年2月2日公布，於95年7月1日施行，
    修正第2條規定，按行為後法律有變更者，適用行為時之法
    律，但行為後之法律有利於行為人者，適用最有利於行為人
    之法律，現行刑法第2條第1項訂有明文。此條規定乃與刑法
    第1條罪刑法定主義契合，而貫徹法律禁止溯及既往原則，
    係規範行為後法律變更所生新舊法律比較適用之準據法，是
    刑法第2條本身雖經修正，但刑法第2條既屬適用法律之準據
    法，本身尚無比較新舊法之問題，應一律適用裁判時之現行
    刑法第2條規定以決定適用之刑罰法律，合先敘明。又以本
    次刑法第25條、第59條、第74條之1雖經修正，然新舊法比
    較之結果，修正後各該條文規定，並無較有利於被告，則依
    95年7月1日施行之刑法第2條第1項前段，適用行為時即修正
    前刑法第25條、第59條、第74條之1之規定。
三、扣案之前開具殺傷力之空氣槍，屬槍砲彈藥刀械管制條例第
    4條所管制之槍枝，依同條例第5條規定，非經中央主關機關
    許可，不得製造、販賣、運輸、持有、寄藏或陳列；又具殺
    傷力之空氣槍亦屬懲治走私條例公告管制物品項目規定之管
    制物品，不得私運進口。被告未經許可利用不知情之D&R
    Sport公司不詳姓名成年人私運管制物品空氣槍進口之行為
    ，為間接正犯。核被告所為，係犯槍砲彈藥刀械管制條例第
    8條第5項、第1項未經許可運輸空氣槍未遂罪，及懲治走私
    條例第2條第1項私運管制物品進口罪，本件槍枝尚未交被告
    持有，仍屬未遂階段，為未遂犯，應依修正前刑法第25條第
    2項規定，減輕其刑。又被告之行為人對於構成犯罪之事實
    ，預見其發生，而其發生並不違背其本意，顯具間接故意，
    依刑法第13條第2項規定，應以故意論。其於同時地以1行為
    而觸犯上開2罪，係想像競合犯，應依刑法第55條第1項前段
    規定，從一重之槍砲彈藥刀械管制條例第8條第5項、第1項
    之未經許可，運輸空氣槍罪論之未遂犯論處。第念被告前無
    不良素行前科，有本院被告全國前案紀錄表在卷可稽，因一
    念之誤，而罹刑章，其輸入空氣槍未及提領持有，即被查獲
    ，危害尚輕，依其犯罪情節，若量處法定最低刑度，猶嫌過
    重，情輕而法重，情狀尚堪憫恕，爰依修正前刑法第59條規
    定，減輕其刑，並遞減之。被告上訴指摘原判決不當，非全
    無可採，自應由本院予以撤銷改判。爰審酌被告尚無不良素
    行，因一時失慮而輸入空氣槍未遂，致罹刑典，且係以自己
    之本名及真實地址購買運送，顯非欲持以犯罪之用，對社會
    造成危害程度非重，並參酌其犯罪方法、手段、目的、犯後
    態度及其他一切情狀，量處主文第2項所示之刑，其併科罰
    金刑部分，於被告犯罪時，刑法第42條第2項前段規定：「
    易服勞役以1元以上3元以下折算1日。」又被告行為時之易
    服勞役折算標準，業據修正前罰金罰鍰提高標準條例第2條
    前段規定，就其原定數額提高為100倍折算1日，則本件被告
    行為時之易服勞役折算標準，應以銀元300元折算1日，即新
    台幣900元折算1日。惟95年7月1日修正公佈施行之刑法第42
    條第3項前段規定：「易服勞役以新台幣1千元、2 千元或3
    千元折算1日。」比較修正前、後之易服勞役折算標準，以
    修正後之規定，較有利於被告，則應依刑法第2條第1項但書
    規定，適用修正後之刑法第42條第3項前段規定，定其折算
    標準。扣案前開具殺傷力之CROSS－MAN廠製造QUEST1000型
    之空氣槍（槍枝管制編號：00000000 00號）1 枝，係屬違
    禁物，應依刑法第38條第1項第1款之規定宣告沒收。
四、查被告前未曾因故意犯罪受有期徒刑以上刑之宣告，有本院
    被告前案紀錄表可參，事後坦承罪行，態度良好，所犯對於
    社會危害尚輕，綜合上情，本院認被告經此教訓，當知警惕
    ，而無再犯之虞，所宣告之刑以暫不執行為適當，爰依修正
    前第74條第1項第1款規定，宣告緩刑5年，以啟自新。
據上論斷，應依刑事訴訟法第369條第1項前段、第364條、第299
條第1項前段，槍砲彈藥刀械管制條例第8條第1項、第5項，懲治
走私條例第2條第1項，刑法第2條第1項、第11條前段、修正前第
25 條、第55條前段、修正前第59條、第42條第3項前段、第38條
第1項第1款、修正前第74條第1項第1款，判決如主文。
本案經檢察官丁樹蘭到庭執行職務。
中　　華　　民　　國　　96　　年　　12　　月　　31　　日
　　　　　　　　　刑事第七庭審判長法　官　黃麗生
　　　　　　　　　　　　　　　　  法　官　黃國忠
　　　　　　　　　　　　　　　　  法　官　江國華
以上正本證明與原本無異。
如不服本判決，應於收受送達後10日內向本院提出上訴書狀，其
未敘述上訴之理由者並得於提起上訴後10日內向本院補提理由書
（均須按他造當事人之人數附繕本）。
                                  書記官  陳玉嬋
中　　華　　民　　國　　97　　年　　1 　　月　　3 　　日
附錄論罪科刑法條全文：
槍砲彈藥刀械管制條例第8條
未經許可，製造、販賣或運輸鋼筆槍、瓦斯槍、麻醉槍、獵槍、
空氣槍或第4條第1項第1款所定其他可發射金屬或子彈具有殺傷
力之各式槍砲者，處無期徒刑或5年以上有期徒刑，併科新臺幣1
千萬元以下罰金。
未經許可，轉讓、出租或出借前項所列槍枝者，處5年以上有期
徒刑，併科新臺幣1千萬元以下罰金。
意圖供自己或他人犯罪之用，而犯前二項之罪者，處無期徒刑或
7年以上有期徒刑，併科新臺幣1千萬元以下罰金。
未經許可，持有、寄藏或意圖販賣而陳列第1項所列槍枝者，處3
年以上10年以下有期徒刑，併科新臺幣700萬元以下罰金。
第 1 項至第 3 項之未遂犯罰之。
懲治走私條例第2條
私運管制物品進口、出口逾公告數額者，處7年以下有期徒刑，
得併科新臺幣3百萬元以下罰金。
前項之未遂犯罰之。
第 1 項所稱管制物品及其數額，由行政院公告之。
